【裁判字號】    91,交聲,173
【裁判日期】    920327
【裁判案由】    違反道路交通管理處罰條例聲明異議
【裁判全文】
臺灣新竹地方法院交通事件裁定                    九十一年度交聲字第一七三號
    移
    原處分機關  交通部公路局新竹區監理所新竹市監理站
    異  議  人
    即受處分人  乙○○
右列受處分人因違反道路交通管理處罰條例案件，對於交通部公路局新竹區監理所新
竹市監理站於中華民國九十一年十月二十四日所為之竹監新五字第裁五一─ＡＢＷ六
八六六二九號違反道路交通管理事件裁決書，聲明異議，本院裁定如左：
    主  文
異議駁回。
    理  由
一、按汽車駕駛人飲用酒類後其吐氣所含酒精濃度超過每公升Ｏ‧二五毫克以上者，
    不得駕車；又汽車駕駛人，駕駛汽車有酒精濃度過量情形者，處新臺幣一萬五千
    元以上六萬元以下罰鍰，並當場禁止其駕駛及吊扣其駕駛執照一年，道路交通安
    全規則第一百一十四條第二款、道路交通管理處罰條例第三十五條第一項第一款
    ，分別定有明文。
二、原處分意旨略以﹕受處分人即異議人乙○○於民國九十一年八月十三日晚上十一
    時二十四分許，駕駛車號ＤＺ－三八０六號自小客車，在台北市○○○路○段因
    酒後駕車，檢測之呼氣酒精濃度為每公升零點二八毫克，超出規定標準，經台北
    市政府警察局內湖分局曾展貽警員掣單舉發，嗣經交通部公路局新竹區監理所新
    竹市監理站以違反道路交通管理處罰條例第三十五條第一項第一款之規定，裁處
    罰鍰新臺幣一萬九千五百元整及吊扣駕駛執照一年。
三、聲明異議理由略以：異議人於右揭時地進行酒測前半小時，雖在便利商店購買一
    罐台灣啤酒飲用，但異議人為警攔下後，前四次酒測都未顯示數值，第五次才測
    出數值，異議人鑑於該酒測器可能有瑕疵，便要求重測，證人甲○○○○卻說不
    得重測，之後另一輛車也被攔下，用同一部酒測器進行酒測，測試數次後同樣無
    法顯示出數值，證人甲○○○○發現電力不足，便用警用無線電請求送電池過來
    ，該酒測器換了電池後，另一部車駕駛做完酒測即先行離開，異議人認為先前測
    出超過規定標準之數值可能因為酒測器電力不足而不準，再度要求證人甲○○○
    ○讓其以更換過電池之酒測器重測，詎證人曾展貽警員仍然拒絕，惟本件裁決書
    所憑之酒測數據確有瑕疵，爰聲明異議，請求撤銷原裁決云云。
四、經查：
（一）現今政府大力取締酒後駕車之原因即在於酒後駕車之駕駛人，時因酒精作用的
      影響，導致其注意能力減低、反應能力變慢，在此時仍駕車行駛於馬路上，隨
      時有致他人於死、傷之危險，造成同時段之用路人生命財產莫大的威脅，道路
      交通管理處罰條例第三十五條第一項之規定亦一再立法提高其處罰罰則，用意
      不外乎在提醒國人更加尊重自己及他人之生命。本件異議人乙○○確曾於九十
      一年八月十三日晚上十時五十六分許，在便利商店購買一罐台灣啤酒飲用，再
      於同日晚上十一時二十四分許駕車行駛於道路上，業經異議人於本院訊問時供
      承在卷，異議人為領有駕駛執照之駕駛人，明知酒後不得駕車，其卻以身試法
      ，其行為已屬可議。
（二）異議人於九十一年八月十三日晚上十一時二十四分許，駕駛車號ＤＺ－三八０
      六號自小客車，在台北市○○○路○段為警攔檢，前四次均未顯示數值，第五
      次則檢測出呼氣酒精濃度為每公升零點二八毫克，超出規定標準每公升零點二
      五毫克，分據異議人自承、證人曾展貽警員證述在卷，復有台北市政府警察局
      舉發違反道路交通管理事件通知單一紙附卷可佐。
（三）異議人固以其在第五次測試始測出數值，且從該酒測器嗣後電力不足，需要另
      換裝新電池，方能對另一名駕駛人進行酒測，認為其於第五次所測出之數值，
      因為受到酒測器電力不足之影響而失去準確度。惟經本院函詢台北市政府警察
      局關於酒測器是否會因逐漸缺電之情況下，正確性因而受到影響？何種情況允
      許重新施測？台北市政府警察局以九十一年十二月十九日北市警交字第０九一
      四四六二六八００號函覆稱：「本局目前所使用之酒精測試器可分美國ＩＮＴ
      ＯＸＩＭＥＴＥＲＳ公司所製造之ＲＢＴⅣ酒精測試器及英國ＬＩＯＮ公司所
      製造之ＳＤ－４００ＰＡ酒精測試器兩種。為確保酒測器之準確性及公正性，
      本局依經濟部標準檢驗局八十九年一月二十五日公告『度量衡器施檢規範』第
      十六節『呼氣酒精測試器及分析儀』第四百五十八條規定『呼氣酒精測試器及
      分析儀之檢定合格有效期限為一年。但屬呼氣酒精測試器者，於檢定合格有效
      期間內達一０００次者，亦視同屆滿檢定合格有效期限』定期完成檢定工作，
      並領有經濟部標準檢驗局核發之檢定合格書。查酒測器電力過低致不足供作分
      析時，當啟動電源開關後將無法續行自動測量氣溫、歸零、請測試等正常程序
      或分析器顯示幕上直接顯示『ＢＡＴ』警訊，酒測器亦將停機無法實施檢測，
      故祇要酒測器電力尚足供前述各項自動檢測程序，並完成呼氣酒精濃度分析檢
      測，其測定值均正確無誤，不受電力多寡而影響準確性。依內政部警政署編印
      『警察人員交通執法程序手冊』第參項、取締酒後駕車程序之作業規定，當執
      行酒精濃度測試時，若因受測者吹氣不足，儀器無法完成取樣，致檢測失敗時
      ，為取得正確測定值，必須重新檢測」，有該函文暨「取締酒後駕車程序」之
      作業規定一份在卷可稽。本件異議人雖於第五次始測出數值，但由證人甲○○
      ○○於本院結證所稱，前四次係因異議人吐氣量不足，酒測器才無法顯示數值
      ，而每次證人曾展貽警員均將酒測器歸零並且讓異議人看過後始進行施測（見
      本院九十一年十一月二十九日訊問筆錄）。準此，證人曾展貽警員對異議人進
      行酒測所使用之酒測器，既然每次均可續行歸零等自動檢測程序，且第五次確
      實完成呼氣酒精濃度分析檢測，進而測定出異議人之呼氣酒精濃度數值，揆之
      上開函文說明，該第五次檢測之數值堪信正確無訛，準確度並不因嗣後之電力
      不足而受到影響，異議人確有在上開時、地，於酒精濃度已超過標準值之情形
      下仍駕車之違規事實，已堪認定。另異議人於第五次檢測時，酒測器既已完成
      呼氣酒精濃度之分析檢測，自與前述「取締酒後駕車程序」所定「若因受測者
      吹氣不足，儀器無法完成取樣，致檢測失敗時，為取得正確測定值，必須重新
      檢測」之情形不同，證人曾展貽警員拒絕再為異議人重新施測，於法洵屬有據
      ，異議人執此而為上開辯解，尚不可取。
（四）綜上，原處分機關依道路交通管理處罰條例第三十五條第一項第一款之規定，
      並審酌異議人違規情節之輕重，裁處罰鍰新台幣一萬九千五百元，並吊扣駕駛
      執照十二個月，認事用法核無違誤，量罰亦甚妥適，應予維持，本件異議為無
      理由，應予駁回。
四、據上論斷，應依道路交通案件處理辦法第十九條，裁定如主文。
中      華      民      國    九十二    年      三      月    二十七    日
                                  臺灣新竹地方法院交通法庭
                                      法  官  李珮瑜
右正本證明與原本無異。
如不服本裁定，應於裁定送達後五日內向本院提出抗告狀。
                                      書記官  龔紀亞
中      華      民      國    九十二    年      三      月    二十七    日


司法院資訊處製作；財團法人民間司法改革基金會備份。
